【裁判字號】    94,訴,3928
【裁判日期】    950810
【裁判案由】    限制出境
【裁判全文】
臺北高等行政法院裁定
                                     94年度訴字第03928號
原      告  甲○○
被      告  財政部
代  表  人  乙○○部長）住同.
訴訟代理人  丁○○兼送達代收.
            丙○○
            戊○○
上列當事人間因限制出境事件，原告不服行政院中華民國94年10
月4 日院臺訴字第0940090852號訴願決定，提起行政訴訟。本院
裁定如下：
    主  文
原告之訴駁回。
訴訟費用由原告負擔。
    理  由
一、本件原告起訴後，被告之代表人已由林全變更為呂桔誠再變
    更為乙○○，茲由新任代表人具狀聲明承受訴訟，核無不合
    ，應予准許，先為明。
二、按「撤銷訴訟之提起，應於訴願決定書送達後2 個月之不變
    期間內為之。」、「原告之訴，有左列各情形之一者，行政
    法院應以裁定駁回之。．．．六起訴逾越法定期限者。．．
    ．」行政訴訟法第106 條第1 項前段、第107 條第1 項第6
    款定有明文。次按當事人提起撤銷訴訟，應先經合法訴願程
    序為前提，此觀行政訴訟法第4 條之規定甚明。原告起訴不
    合程式或不備其他要件，行政法院應以裁定駁回之，為同法
    第107 條第1 項第10款所明定。又「訴願之提起，應自行政
    處分達到或公告期滿之次日起30日內為之。」、「訴願人不
    在受理訴願機關所在地住居者，計算法定期間，應扣除在途
    期間。」、「期間之計算，除法律另有規定外，依民法之規
    定。」、「於一定期日或期間內，應為意思表示或給付者，
    其期日或期間之末日，為星期日、紀念日或其他休息日時，
    以其休息日之次日代之。」訴願法第14條第1 項、第16條第
    1 項、第17條、民法第122 條分別定有明文。若逾越此30
    日之不變期間而提起訴願，即為法所不許，訴願機關應依訴
    願法第77條第2 款規定為不受理之決定。另「訴願代理人除
    受送達之權限受有限制者外，送達應向該代理人為之。」、
    「於應送達處所不獲會晤應受送達人時，得將文書付與有辨
    別事理能力之同居人、受僱人或應送達處所之接收郵件人員
    。」訴願法第46條、行政程序法第73條第1 項亦定有明文。
三、緣被告所屬臺北市國稅局以原告係上海宸訊國際有限公司之
    負責人，因該公司滯欠民國（下同）90、91年度營利事業所
    得稅、滯納金、滯納利息及92年營業稅、滯納金、滯納利息
    計新臺幣1,001,601 元，爰依限制欠稅人或欠稅營利事業負
    責人出境實施辦法第2 條第1 項規定，報由被告以94年2 月
    18日台財稅字第0940081578號函（下稱原處分）請內政部警
    政署入出境管理局限制原告出境，該局據以94年2 月25日境
    愛岑字第09410655770 號函禁止原告出國。原告不服，提起
    訴願，經遭駁回，遂提起本件行政訴訟。
四、經查，訴願卷附行政院會訴願文書郵務送達證書上記載，本
    件訴願決定書已於94年10月6 日送達於原告及其代理人所指
    明之通訊地址：「臺北市郵政87-100號信箱」，雖然上開送
    達證書送達時間欄記載94年10月13日，惟該日係原告之訴願
    代理人領取之日，依照最高法院91年度台抗字第689 號裁判
    意旨：「當事人如以租用之郵局專用信箱作為送達處所並向
    法院陳明後，法院自應向該郵局專用信箱為送達，且以應受
    送達文書到達該郵局專用信箱時為送達之時，不因受送達人
    未至郵局開啟該專用信箱實際取出，或未依置於專用信箱內
    之通知單或通知小牌所示向郵局領取郵件而有不同。」準此
    ，本件訴願決定書合法送達之日期為94年10月6 日。是以，
    原告提起行政訴訟之期間，應自94年10月7 日起算，原告設
    址於臺北市，無須加計在途期間，至94年12月6 日（星期二
    ）即已屆滿，惟原告遲至94年12月13日始向本院提起撤銷訴
    訟，此有本院加蓋於訴狀上收文戳記所載日期可考，故原告
    提起本件行政訴訟，已逾法定不變期間，顯非合法，應予駁
    回。
五、復查，被告本件原處分於94年2 月21日由原告處所之接收郵
    件人員收受，此有被告提出之掛號郵件收件回執影本附卷可
    稽，依行政程序法第73條第1 項之規定，本件原處分於94年
    2 月21日已生合法送達之效力。因原告設址臺北市，無須扣
    除在途期間，計其提起訴願期間，應自94年2 月22日起算，
    至94年3 月23日（星期三）屆滿，惟原告遲至94年3 月29日
    始向被告提起訴願，此有被告收文標籤貼於原告提出之訴願
    書附訴願卷可憑。是以，原告提起本件訴願已逾法定不變期
    間，自為法所不許。訴願決定雖未以訴願逾期，從程序上駁
    回訴願，仍予實體審理，惟其駁回訴願決定之結論則尚無不
    合。又本件既因不合法應予駁回，原告其餘實體主張是否有
    理，即毋庸予以審究，併此明。
六、依行政訴訟法第107 條第1 項第6 款、第10款、第104 條、
    民事訴訟法第95條、第78條，裁定如主文。
中    華    民    國    95    年    8     月    10    日
                       第三庭審判長法  官  姜素娥
                                   法  官  吳東都
                                   法  官  陳秀
上為正本係照原本作成。
如不服本裁定，應於送達後10日內向本院提出抗告狀（須按他造
人數附繕本）。
中    華    民    國    95    年    8     月    10    日
                                   書記官  楊子鋒


司法院資訊處製作；財團法人民間司法改革基金會備份。
